臺灣臺中地方法院刑事判決　94年度訴字第481號
公　訴　人　臺灣臺中地方法院檢察署檢察官
被　　　告　丙○○
選任辯護人　吳梓生律師
上列被告因偽造文書案件，經本院裁定交付審判（九十三年度聲
判字第七二號），判決如下：
    主    文
丙○○無罪。
    理    由
一、本件交付審判意旨略以：被告丙○○前為「法瑪西亞股份有
    限公司」（下稱法瑪西亞公司，現為德輝藥廠）業務經理，
    乙○○為其下屬之業務員。丙○○因不滿乙○○未依其要求
    銷售管制藥品，竟基於偽造文書之概括犯意，未經乙○○同
    意，連續於民國（下同）九十年六月二十八、二十九日，在
    臺中市○○路○段四一六號法瑪西亞公司內，於該公司訂貨
    單上偽填乙○○業務代表之職位代號「ＣＸ１７」，表示經
    乙○○向法瑪西亞公司報告永安醫院、卓綜合醫院、丁○○
    等客戶向法瑪西亞公司訂購柯膿林膠囊、贊安諾錠（管制藥
    品）、麗可勝黴素膠囊等藥品，而以乙○○名義偽造訂貨單
    三紙，使不知情之法瑪西亞公司向不知情之裕利股份有限公
    司（下稱裕利公司）訂貨並送交與前開客戶及請款足以生損
    害於乙○○、法瑪西亞公司及裕利公司。嗣永安醫院之院長
    陳忠凱於同年八月間發現並無向法瑪西亞公司訂購藥品，要
    求乙○○取回前開藥品並退款，致乙○○不得不先墊付新臺
    幣（下同）九萬九千一百八十元予永安醫院，乙○○隨後又
    查知卓綜合醫院、丁○○等亦均未訂貨，始知上情，因認被
    告涉有刑法第二百十條之偽造私文書罪嫌。
二、按犯罪事實應依證據認定之，無證據不得認定犯罪事實。又
    不能證明被告犯罪者，應諭知無罪之判決，刑事訴訟法第一
    百五十四條第二項、第三百零一條第一項分別定有明文。次
    按認定不利於被告之事實，須依積極證據，苟積極證據不足
    為不利於被告事實之認定時，即應為有利於被告之認定，更
    不必有何有利之證據，最高法院三十年上字第八一六號判例
    可資參照。
三、本院前認被告涉有上述犯行，原係以：1.告訴人乙○○之指
    述。2.證人陳忠凱之證言。3.證人丁○○之證言。4.訂貨單
    影本三紙（發查卷第七至九頁）5.法瑪西亞公司內部銷售業
    務統計表及職員代號一覽表影本（發查卷第十、十一頁）6.
    裕利股份有限公司臺灣作業手冊第七頁影本一紙。（本院卷
    第十七頁）7.法瑪西亞銷售藥品統計表（自九十年一月一日
    至同年十月三十一日）影本一紙（本院卷第十八頁）等，為
    主要論據。
四、訊據被告丙○○對於其為告訴人乙○○之直接上級主管之事
    實坦承不諱，惟堅決否認有何被訴之偽造文書犯行，辯稱：
    九十年五月初，公司即已發布人事命令，宣布伊升為中區醫
    學中心地區經理，且伊平日與乙○○並無嫌隙，伊並未以乙○○名義偽造訂單等語。
五、經查：
（一）聲請人即告訴人提出之三張訂貨單，註明「卓綜合醫院」
      者，日期為九十年六月二十八日，另二張分別註明「丁○○診所」及「永安醫院」者，日期均為九十年六月二十九
      日。其中證人即卓綜合醫院之藥師詹益智於偵查中固證稱
      ：「九十年六月二十八日我有訂貨，找乙○○訂貨，當日
      訂購多少數量已不記得了，好像是有收貨，但數量及價格
      不對……該批貨已經退給法瑪西亞公司。」等語（九十三
      年四月二十一日偵訊筆錄，九十二年度偵字第二四二八九
      號卷第三六頁），惟證人丁○○醫師於九十三年四月二十
      一日偵查庭之證詞，筆錄記載：「（問：九十年六月二十
      九日有沒有向乙○○訂購麗可勝黴素膠囊？）有，是以口
      頭向乙○○訂購，並沒有紀錄資料，貨收到時由我簽收，
      這批貨有送來，但我沒有訂購，我就打電話給乙○○，他
      就來處理。」（同卷第三七頁），則依該偵訊筆錄所載，
      證人丁○○先稱有訂購，旋又改稱沒有訂購，前後顯有矛
      盾。於審判中丁○○經傳雖未到庭，惟依該九十年六月二
      十九日之丁○○診所訂貨單上註明「本診所未訂此貨」之
      字樣，且加蓋「丁○○」私章（同卷第九頁）一節以觀，
      證人丁○○之真意應係稱平時均是以口頭向乙○○訂購，
      但並未訂購該批藥品，故而打電話要告訴人來處理。至於
      永安醫院部分，證人即永安醫院院長陳忠凱於偵查中證稱
      ：「我不清楚，但應該沒有訂貨，我有表示要退貨。」等
      語（同卷第六二頁，惟偵訊筆錄將檢察官之問題記載為：
      「……永安醫院有無在九十年一月九日向法瑪西亞公司訂
      購柯膿林膠囊？」應係九十年六月二十九日之誤）。則告
      訴人所稱遭人偽造訂單一節，尚非無據，至少九十年六月
      二十九日「丁○○診所」及「永安醫院」二筆訂單，均極
      有可能係遭人偽造。
（二）惟該二筆九十年六月二十九日「丁○○診所」及「永安醫
      院」之訂單，究竟是否被告親自或指示他人偽造？乃本件
      之關鍵問題。查證人甲○○在庭證稱：伊擔任臺中地區業
      務助理兼任秘書，中部只有伊一個小姐，其他人都是業務
      人員，業務人員約有二十五人以上，被告如果有接到客戶
      訂單，也可以請我出貨，他自己組的或是別組的都可以，
      主管填製的訂單，與業務員填製的訂單並沒有不同，因為
      看這個客戶是屬於哪個業務人員，就會把業績掛在該業務
      員身上……告訴狀所附三紙出貨單係伊所填寫，但時間太
      久，伊無法確定是何人要伊填寫，只能說是業務人員請伊
      填寫之機率比較大，是否丙○○所指示填寫，伊並無印象
      ，伊無法確定，因為每天的訂單太多了，當時伊配合的共
      有六個組，其他組接到卓醫院的訂單，也可以告訴我，這
      時業績算告訴人乙○○的等語（本院九十四年六月二十九
      日審判筆錄）。故除了告訴人本人及被告本人以外，別組
      之主管及其餘同組或不同組之業務員，均有可能指示甲○○製作訂單，惟均算是告訴人乙○○之業績。而依告訴人
      乙○○及被告丙○○所述，被告丙○○手下共有七位業務
      代表，須七人均達成業務目標，丙○○才可領到業績獎金
      ，而該季乙○○之達成率約百分之六、七十，算是普通，
      加上該三筆訂單即成為百分之九十六、九十七，故被告丙○○雖有指示甲○○偽造該三筆訂單之動機，惟告訴人乙○○亦陳稱：一般業務員之底薪約三萬元左右，伊之底薪
      為五萬六、七千元等語，則亦無法排除告訴人因底薪較高
      ，或其他業務上原因，招致其他同事嫉妒而冒用告訴人代
      號下訂單之可能。另經本院洽請法務部調查局對被告進行
      測謊結果，被告並無說謊反應，有該局九十四年七月十一
      日調科參字第○九四○○三二○九五○號函在卷可稽。故
      本案之現存證據，尚不足以證明偽造訂單一事係被告所為
      。
六、此外復查無其他積極證據足證被告有何告訴人所指之偽造文
    書犯行，揆諸前揭法條及判例意旨，即應為有利於被告之認
    定，依法應為無罪之判決，以免冤抑。
據上論斷，應依刑事訴訟法第三百零一條第一項，判決如主文。
中　　華　　民　　國　　94　　年　　9 　　月　　14　　日
                  刑事第六庭    審判長法　官　簡源希
                                      法　官　戴博誠
                                      法　官　林念祖
以上正本證明與原本無異。
如不服本判決，應於送達後十日內向本院提出上訴狀（須附繕本
），上訴於臺灣高等法院臺中分院。
                                      書記官　謝明倫
中　　華　　民　　國　　94　　年　　9 　　月　　14　　日
